【裁判字號】    99,上易,556
【裁判日期】    990811
【裁判案由】    妨害婚姻及家庭
【裁判全文】
臺灣高等法院臺中分院刑事判決         99年度上易字第556號
上  訴  人  臺灣南投地方法院檢察署檢察官
上  訴  人
即  被  告  丙○○○
上  訴  人
即  被  告  丁○○
送達代收人  林志銘律師
選任辯護人  林志銘律師
上列上訴人因妨害婚姻及家庭案件，不服臺灣南投地方法院99年
度易字第91號中華民國99年3月22日第一審判決（起訴案號：臺
灣南投地方法院檢察署98年度偵字第3144號），提起上訴，本院
判決如下：
    主    文
上訴駁回。
丙○○○緩刑貳年。
    犯罪事實
一、丙○○○係甲○○之妻，為有配偶之人，丁○○亦明知丙○○○係有配偶之人。詎丙○○○竟基於通姦之犯意，丁○○
    則基於相姦之犯意，於民國98年6月26日中午12時許（聲請
    簡易判決處刑書誤載為0時22分許，應予更正），在南投縣
    草屯鎮○○路○段194號4樓丙○○○租屋處內為通姦、相姦
    行為。嗣因甲○○早已懷疑丙○○○與他人有染，而委請徵
    信社人員黃文進跟監注意，黃文進於該日11時許發現丙○○○及丁○○先後進入丙○○○上開租屋處後，黃文進隨即通
    報甲○○，再由甲○○前往警察機關報案，而於同日中午12
    時22分許會同警察前往丙○○○上開租屋處開啟房門進入，
    始查悉上情。
二、案經甲○○訴由南投縣政府警察局草屯分局報告臺灣南投地
    方法院檢察署檢察官偵查後聲請簡易判決處刑。
    理  由
一、證據能力部分：
(一)、被告以外之人於審判外之言詞陳述，除有刑事訴訟法第159
    條之1至159條之5之情形下，不得作為證據，刑事訴訟法第
    159條第1項定有明文。經查本案告訴人及證人黃文進於警訊
    中之陳述，為被告以外之人於審判外之陳述，查無上開刑事
    訴訟法第159條之1至159條之5之例外情形，自無證據能力。
(二)、被告以外之人於偵查中向檢察官所為之陳述，除顯有不可信
    之情況者外，得為證據，刑事訴訟法第159條之1第2項定有
    明文。依其文義解釋及立法理由之說明，並無限縮於檢察官
    在偵查中訊問證人之程序，應已給予被告或其辯護人對該證
    人行使反對詰問權者，始有證據能力之可言。為保障被告之
    反對詰問權，並與現行法對傳聞例外所建構之證據容許範圍
    求其平衡，證人在偵查中雖未經被告之詰問，倘被告於審判
    中已對該證人當庭及先前之陳述進行詰問，即已賦予被告對
    該證人詰問之機會，則該證人於偵查中之陳述即屬完足調查
    之證據，而得作為判斷之依據（參照最高法院97年度台上字
    第405號判決意旨）。被告以外之人於偵查中向檢察官所為
    之陳述，因其陳述未經被告詰問，應認屬於未經合法調查之
    證據，並非無證據能力。本件告訴人及證人黃文進於偵查中
    之具結證述，查無檢察官就上開偵查訊問之實施，有何違反
    相關規定之瑕疵，亦無證據證明各該證人於偵查中所證有何
    遭受強暴、脅迫、詐欺、利誘等外力干擾之情形，或影響其
    等心理狀況致妨礙自由陳述等顯不可信之情況，依上揭說明
    ，應具有證據能力。況告訴人及證人黃文進在原審審理時均
    經傳喚到庭具結進行交互詰問，給予被告反對詰問之機會，
    各該證人於偵查中之具結證述，亦皆提示予被告表示意見，
    調查證據之程序已完足，自得為判斷之依據。辯護人主張上
    開偵查中之陳述無證據能力乙節尚未可採。
(三)、按審判外所為之陳述或所發生之敘述性動作而提出於法庭上
    用來證明該敘述事項之真實性之證據，固屬傳聞證據而不具
    證據能力，惟於公判庭證人所為之陳述內容，與以前之陳述
    相異時，提出該證人先前所為自我矛盾之陳述，用來減低其
    法庭上證言的證明力，此種用來爭執被告、證人或其他關係
    人之陳述證明力之審判外陳述（即彈劾證據），並非用以證
    明證人之陳述內容之真實性，非屬傳聞證據；另將陳述人於
    審判外所為之陳述作為陳述人之認知，亦非傳聞證據，均無
    傳聞證據排除適用之問題。故以下所引關於共同被告丙○○○於警詢所為陳述，均屬「彈劾證據」之部分，無傳聞證據
    排除之問題。
二、認定事實之理由
(一)、訊據上訴人即被告丙○○○及丁○○（以下均稱被告丙○○○及丁○○）固均坦承於98年6月26日中午12時22分許，告
    訴人甲○○會同證人黃文進及警員進入丙○○○上開租屋處
    房門時，二人均全身赤裸以棉被覆蓋身體躺在床上之事實，
    惟均矢口否認有何通姦、相姦之犯行，均辯稱：當時二人是
    躺在床上看電視、聊天，雖然二人確實有準備要進行性行為
    ，然而還沒有發生性行為就被查獲，而且扣案的衛生紙也沒
    有驗出丁○○的精子細胞云云，丁○○另辯稱：案發前丙○○○告知伊其已與告訴人離婚云云。惟查：
  (1)丙○○○為告訴人之配偶，而於98年6月26日中午12時22分
    許，告訴人與證人黃文進會同警員，前往丙○○○上開租屋
    處開啟房門時，發現丙○○○與丁○○二人均在床上且全身
    赤裸，丙○○○見狀隨即往廁所躲藏，丁○○則拾起床上棉
    被遮掩身體等情，為被告二人所坦認，核與告訴人及證人黃
    文進於偵查中及原審審理時證述之情節相符，另經證人乙○○即到場查獲本案之員警到庭結證明確，並有現場照片8張
    、現場蒐證錄影光碟翻拍照片2張附卷可稽，亦經原審院於
    99年3月8日當庭勘驗現場蒐證錄影光碟明確，此部分之事實
    已可認定。
  (二)而按認定犯罪事實所憑之證據，並不以直接證據為限，即綜
    合各種間接證據，本於推理作用，為其認定犯罪事實之基礎
    ，仍非法所不許（最高法院27年滬上字第64號判例參照）。
    再按男女間之性行為，原屬隱密私諱之事，除行為人外，外
    人本不易查知，惟尚非不得依其他相關之直接、間接證據及
    情況證據，佐以一般社會生活之經驗法則及論理法則認定，
    並非唯有目擊性器官結合或以ＤＮＡ科學鑑定等直接證據始
    得證明，是以通姦、相姦罪之犯罪型態，因其隱密之特性，
    迨難於犯罪之進行中當場查獲並採有直接證據，又所謂姦淫
    行為，實務上係採接合說，而不以滿足性慾達射精之程度為
    必要，是認通姦、相姦罪之事實依據，應綜合全部卷證，於
    依社會經驗足認行為人確已有通姦、相姦罪行為時，其罪證
    即屬明確，經查證人黃文進於98年6月26日發現丙○○○進
    入其上開租屋處後，丁○○亦於同日上午11時30分至50分許
    之間進入上開處所，經會同告訴人及警員後，於當日中午12
    時22分許開啟丙○○○上開租屋處房門時，發現丁○○與丙○○○均全身赤裸，丁○○趴在丙○○○身上，二人有用棉
    被覆蓋身體乙節，業據告訴人及黃文進於原審審理時證述明
    確；復佐以原審於99年3月8日當庭勘驗現場蒐證錄影光碟，
    結果為房門開啟之後，丁○○跪坐床上，丙○○○躺在丁○○前方（參原審院卷審判筆錄第20頁），與卷附之現場蒐證
    錄影光碟翻拍照片所顯示之情形相同（參偵卷第25頁），可
    見告訴人與黃文進前開證述與客觀事證相符，而屬實在。則
    被告二人全身赤裸，丁○○甚且趴在丙○○○身上，而為一
    般常情所認知男性以陰莖插入女性陰道之性姿勢，且被告二
    人遭查獲之時間為同日中午12時22分許，距離丁○○進入丙○○○租屋處已達30餘分鐘（以告訴人及證人黃文進上開證
    述最後之11時50分計算），顯見被告二人已有充分之時間從
    容從事性行為，足證被告二人當時確已在進行姦淫行為，故
    被告二人辯稱當時僅處於著手階段，顯悖於常情，並非事實
    。至於丙○○○雖於審理時證稱當時我與丁○○尚未進行性
    行為，好像衣服剛脫下來沒多久，我坐在床上，然後告訴人
    就進來云云（參原審卷審判筆錄第7頁），然此與上開客觀
    之現場蒐證錄影光碟、翻拍照片不符，更與告訴人及證人黃
    文進之證述迥異，而無足採。
  (三)又丁○○辯稱案發前丙○○○告知其已與告訴人離婚云云。
    然查被告二人前於97年間，因涉嫌妨害家庭案件，經告訴人
    提起告訴，嗣因逾越告訴期間，經臺灣南投地方法院檢察署
    檢察官以97年度偵字第2146號為不起訴處分確定，有該不起
    訴處分書1份在原審卷可憑，是以丁○○對於丙○○○之婚
    姻狀況，理應更加小心求證，避免再遭訟累，斷無可能僅因
    丙○○○一句話，即輕信不疑之理；又丙○○○雖於原審審
    理時證稱：伊告訴丁○○伊已離婚云云，惟其於警詢時對於
    承辦警員詢問「他知道你結婚？」時，答稱：「我跟他講我
    沒有結婚」，復改稱：「我跟他講我離婚了」云云，業經本
    院勘驗上開警詢筆錄之內容，制有勘驗筆錄1份在卷可憑（
    見本院卷第75頁背面），對於其是告知被告丁○○「未結婚
    」或「已離婚」為互相矛盾之陳述，顯見證人丙○○○明顯
    有為脫免丁○○刑責而故意為上開不實之陳述，本院認丙○○○上開於審理時所證，係為脫免丁○○刑責，而無從採為
    對丁○○有利之認定。故丁○○辯稱其以為案發當時丙○○○已與告訴人離婚，為避重就輕之詞，無可憑採。
  (三)至於在丙○○○上開租屋處垃圾桶扣得之衛生紙1團，經送
    內政部警政署刑事警察局鑑驗，並未發現精子細胞，亦未檢
    出DNA-STR型別，此有該局之98年9月15日刑醫字第09801117
    00號鑑驗書存卷可佐（參偵卷第52頁），然通姦罪之所謂姦
    淫行為，並不以滿足性慾達射精之程度為必要，業經說明於
    上，是上開鑑定報告亦不足為有利於被告之認定。
  (四)綜上所述，本案事證明確，被告二人所辯均係卸責之詞，委
    無足採，其犯行均足以認定。
三、論罪科刑：核被告丙○○○所為係犯刑法第239條前段之通
    姦罪，被告丁○○係犯同法後段相姦罪。
四、原審法院因認被告之罪證明確，適用刑法第239條前段、後
    段、第41條第1項前段，並審酌告訴人固曾因對丙○○○為
    家庭暴力之行為，經台灣南投地方法院以97年度審投刑簡字
    第177號判處拘役50日確定，丙○○○與告訴人婚姻本有不
    睦，然而丙○○○仍不得以此為由與丁○○發生婚外性行為
    ，破壞其與告訴人對於婚姻之信賴與歸屬，丁○○則明知丙○○○係有配偶之人，竟與丙○○○共同破壞告訴人的家庭
    ，被告二人犯後又矢口否認犯行，惟被告二人均無前科，素
    行尚佳等一切情狀，分別量處有期徒刑3月，並均諭知易科
    罰金之折算標準，以示懲儆。核其認事用法均無違誤，量刑
    亦屬妥適，應予維持。被告上訴未提出任何有利之事證，其
    上訴為無理由；另檢察官依告訴人之請求，以被告所為使被
    害人受害甚深，復未能和解賠償、道歉，亦不具悔意，因認
    原審量刑太輕，而提起上訴，惟查原審已審酌被告犯罪之一
    切情狀，量刑妥適，檢察官上訴亦無理由，均應予以駁回。
四、末查被告丙○○○未曾受有期徒刑以上刑之宣告，有台灣高
    等法院被告前案紀錄表1份在卷可憑，本院審酌被告丙○○○為告訴之妻，因告訴人有家暴行為始在外居住，並因而誤
    罹法典，告訴人與被告丙○○○共同育有2名幼子，為維持
    其家庭之和諧，告訴人亦已於上訴狀內表示願意原諒被告丙○○○，且迄至本案言詞辯論終結之日止均未表示更改上開
    請求就被告丙○○○宣告緩刑之意思，本院認被告丙○○○
    經此刑之宣告後當知警惕而無再犯之虞，認其所宣告之刑以
    暫不執行為適當，爰併諭知緩刑2年，以啟自新。
五、據上論斷，應依刑事訴訟法第368條，刑法第74條第1項第1
    款，判決如主文。
本案經檢察官陳銘章到庭執行職務。
中    華    民    國    99    年    8    月    11   日
            刑事第六庭    審判長法  官  李  文  雄
                                法  官  林  靜  芬
                                法  官  陳  如  玲
以上正本證明與原本無異。
不得上訴。
                                書記官  陳  信  和
中    華    民    國    99    年    8    月    11   日

司法院資訊處製作；財團法人民間司法改革基金會備份。
